【裁判字號】    99,司,29
【裁判日期】    991105
【裁判案由】    呈報清算完結
【裁判全文】
臺灣基隆地方法院民事裁定                99年度司字第29號
聲  報  人  翁淑容會計師即財團法人臺灣區煤礦礦工福利委員
            會之清算人
利害關係人  行政院勞工委員會
法定代理人  王如玄
利害關係人  台北縣政府
法定代理人  周錫瑋
上列聲請人聲報清算完結事件，本院裁定如下：
    主  文
聲報清算終結之聲請駁回。
聲請之程序費用由聲請人負擔。
    理  由
一、按民法第41條規定「清算之程序，除本通則有規定外，準用
    股份有限公司清算之規定」。而公司法第331條第1、4項分
    別規定，「清算完結時，清算人應於15日內，造具清算期內
    收支表、損益表、連同各項簿冊，送經監察人審查，並提請
    股東會承認。」，「第一項清算期間內之收支表及損益表，
    應於股東會承認後十五日內，向法院聲報。」。因此基於準
    用公司法規定之結果，財團法人之清算人向法院聲報清算終
    結前，應先將收支表、損益表送經等同於股份有限公司之監
    察人及股東大會之單位承認，其向法院聲報清算終結方屬適
    法。
二、聲報人翁淑容會計師即財團法人臺灣區煤礦礦工福利委員會
    （以下簡稱礦福會）之清算人向本院聲報礦福會清算終結，
    並提出萬泰商業銀行轉交財政局支付證明、94年至99年房屋
    稅支付證明、捷運南工局工程款支付證明、屋頂修繕支付證
    明、建築師費用規費支付證明、營業稅支付證明、清算人酬
    勞法院裁定、租約等物影本為證。且主張依據礦福會之組織
    章程該會並未設置監察人，因此其無法將相關收支表、損益
    表及各項簿冊送請監察人審查，而逕向本院聲報清算終結。
三、經查，依據上揭規定，聲報人在向法院聲報清算終結前，應
    先將清算期間之收支表、損益表及各項簿冊送請監察人審查
    及股東大會承認，方得向法院聲報清算終結。本件聲報人所
    清算之對象礦福會乃財團法人，財團法人乃以捐助財產所成
    立，並無等同於股份有限公司股東會之總會機關存在，因此
    其確實無法依據上揭公司法規定將收支表、損益表及各項簿
    冊提請股東大會承認。而礦福會依據其組織章程雖無監察人
    之設置，但依據民法第32條規定「受設立許可之法人，其業
    務屬於主管機關監督，主管機關得檢查其財產狀況及其有無
    違反許可條件與其他法律之規定」，因此本件礦福會之主管
    機關為行政院勞工委員會，其依法得檢查礦福會之財產狀況
    ，其地位等同於股份有限公司之監察人，是以本院認為礦福
    會雖無監察人之設置，但清算人依法仍應將清算期間收支表
    、損益表及各項簿冊送請行政院勞工委員會審查，經其審查
    過，方得檢具資料向本院聲報清算終結。故聲報人尚未完成
    上揭程序，即逕向本院聲報清算終結，於法不合，應予駁回
    ，爰裁定如主文。
四、本院前曾函詢行政院勞工委員會對聲報人聲報清算終結之意
    見，經該會於99年9月16日以勞福1字第0990032219號函覆稱
    略以：依據民法第42條規定，礦福會清算過程由法院監督，
    且清算終結後相關財產將移交台北縣政府，因此建議由台北
    縣政府表示意見等語。惟查礦福會在未經清算終結，其法人
    格尚未消滅，民法第40條第2項規定可參，則行政院勞工委
    員會仍屬礦福會之主管機關，故行政院勞工委員會仍應接受
    聲報人交付清算期間收支表、損益表及各項簿冊加以審查，
    以利聲報人完成法定程序後，再送本院聲報清算終結，併予
    敘明。
中    華    民    國    99    年    11    月    5     日
                  民事庭法  官  王翠芬
以上正本係照原本作成。
如不服本裁定，應於裁定送達後10日內向本院提出抗告狀，並繳
納抗告費新台幣1千元。
中    華    民    國    99    年    11    月    5     日
                        書記官  李一農

司法院資訊處製作；財團法人民間司法改革基金會備份。
